【裁判字號】    90,上易,1378
【裁判日期】    900629
【裁判案由】    就業服務法
【裁判全文】
臺灣高等法院刑事判決                            九十年度上易字第一三七八號
    上  訴  人  臺灣臺北地方法院檢察署檢察官
    被      告  乙○○
    選任辯護人  黃泰鋒
右上訴人因被告違反就業服務法案件，不服臺灣臺北地方法院八十九年度易字第二七
二五號，中華民國九十年三月十六日第一審判決（聲請簡易判決處刑案號：臺灣臺北
地方法院檢察署八十九年度偵字第一五六五三號，原審法院認不宜以簡易判決處刑，
改依通常程序審理）提起上訴，本院判決如左：
    主  文
上訴駁回。
    理  由
一、本件被告乙○○涉犯違反就業服務法案件，經檢察官聲請簡易處刑，因原審法院
    簡易庭認有刑事訴訟法第四百五十一條之一第四項但書情形，改依通常程序審理
    ，合先敘明。
二、本案經本院審理結果，認第一審判決以不能證明被告乙○○犯罪，對被告為無罪
    之諭知，核無不當，應予維持，並引用第一審判決書記載之證據及理由（如附件
    原審判決書）。
三、檢察官上訴意旨略以：
  (一)本件證人JOSIE D.PEJI於警訊中已就其工作內容及受僱情形為詳細具體之陳述，
    且敘及被告乙○○所任職之公司、家庭成員、格局擺設等一切情狀，並經指認被
    告之口卡片無訛，參以被告於偵、審中均陳稱未見過證人JOSIE D.PEJI，而證人
    即受僱於被告之菲籍勞工甲○○○○ ESPEJO ALFARD於審理時復證稱：JOSIE D. PEJI
    曾至被告住處向伊借書二、三次，被告均上班不在家，伊並未向JOSIE D.PEJI提
    過被告家中的事情，JOSIE D. PEJI亦未進入房間等情，是JOSIE D. PEJI既未進
    入被告家中房間內，亦未從證人甲○○○○ ESPEJO  ALFARD處得知被告家中狀況，如
    何能對被告前開生活細節知之甚詳，實難想像，原審未見及此，逕以前述三房、
    四房之異，遽認其證詞全不可採，已嫌速斷。況且證人JOSIE D.PEJI於警訊時係
    以英文明確為以下之陳述：Their house has 3 bedrooms, dining room,
    kitchen,living room and laundry area.The house of Ms.Wang has three
    rooms, a living room, dining room, a kitchen and stock room.（見偵查卷
    第十頁、第十一頁），是被告家中格局應係三間臥房，客、餐廳、廚房各一間，
    洗衣間，此外還有一間貯物間，核與被告於偵查中所陳：有四房二廳，其中有三
    間臥房，一間遊戲間兼書房（見前揭卷第二十六頁反面）一節相符，是被告家中
    格局雖係四房，然臥房僅有三間之事實，應屬無疑，原審不察，竟曲解被告之供
    述認被告家中有四間臥房，執此指謫證人JOSIE D.PEJI之證詞存有瑕疵，進而全
    然不予採信，其認事用法顯然失之輕率且悖離常情。
  (二)證人甲○○○○ ESPEJO ALFARD於審理時雖到庭證稱被告並未聘僱JOSIE D. PEJI云云
    ，然證人甲○○○○ ESPEJO  ALFARD係受被告僱用之外籍勞工，依法不得令其具結，
    是其證言之憑信力已非無疑，是雖原審於證人甲○○○○ ESPEJO  ALFARD陳述時曾命
    被告退庭，然當庭擔任通譯之林仟惠係被告之弟媳，仍難期證人 甲○○○○  ESPEJO
    ALFARD能摒除自身利害而為自由之陳述，詎原審竟捨棄與被告並無仇怨或利害關
    係之證人JOSIE  D.  PEJI 之證詞，反採信與被告有利害關係且未經具結之證人
    甲○○○○ ESPEJO  ALFARD之證詞而為有利被告之認定，殊不知所憑之論據為何，是
    原審此部分證據之取捨，顯有未當。
  (三)被告係因其公公身體不佳，因而申請許可聘僱甲○○○○ ESPEJO  ALFARD擔任監護工
    ，被告另有子、女各一人，各係三歲、五歲，此據被告於偵查中供承在卷，又證
   人JOSIE D.  PEJI之工作內容係照顧被告年僅三歲之幼子並負責廚事等情，亦經
    證人 JOSIE  D. PEJI 於警訊時陳述綦詳（見前揭卷第十頁），是被告另行聘僱
    JOSIE D. PEJI以照顧幼子及分擔家務，而由甲○○○○ ESPEJO ALFARD專責看護其公
    公，衡情應屬相當且必要，復參以證人JOSIE D.  PEJI於警訊時陳稱被告家中有
    甲○○○○及MARIVIC二名合法女傭，因 MARIVIC要返回菲律賓，伊才透過介紹至被告
    家中工作等情觀之，益證被告之所以聘僱二名女傭，應係確有其需求，原審置此
    不論，竟片面臆測被告家中成員僅被告夫妻、公公及子女各一人，成員簡單，無
    再行聘僱JOSIE D.PEJI之必要，全未見有何可憑之證據以佐其說，非但難昭信服
    ，且與常情相去甚遙。
  (四)按依目前之社會經濟狀況言之，聘僱非法外勞之一般行情約係月薪新台幣（下同
    ）二萬元上下，雖較聘僱合法外勞之公定價格即月薪一萬五千八百四十元為高，
    然與聘僱臺籍傭人相較，卻可節省一半以上之開銷，從而，在有僱傭需要卻無法
    獲准聘僱合法外勞之情況下，為節省開支而選擇非法外勞，非屬少見，原審竟認
    被告聘僱合法外勞甲○○○○ ESPEJO  ALFARD僅需一萬五千八百四十元，不可能以遠
    高於此之月薪二萬二千元另行聘僱非法外勞JOSIE D.PEJI云云，其論斷顯然違背
    社會通念及經驗法則。原審為被告等無罪判決。認事用法尚嫌未洽，請撤銷原判
    決，更為適當合法之判決等語。
四、經查：
  (一)本件證人JOSIE D.PEJI甫被查獲時，於八十九年六月四日在警方調查時證稱：「
    我於一九九五年九月二十一日由菲律賓自中正機場入境持居留護照來台觀光，我
    是菲律賓國籍，來台沒有工作。」等語（見偵查卷第六頁反面），且上開筆錄業
    經證人即該筆錄製作人丙○○、證人即翻譯人員戊○○於本院調查時到庭證稱，
    係出於JOSIE D. PEJI自由意志下陳述無誤（見本院九十年五月二十八日訊問筆
    錄第二頁、第三頁）。又證人JOSIE D. PEJI於八十九年六月二十二日警方調查
    時改稱：「我自逃逸後，從西元一九九九年五月一日起至一九九九年七月十五日
    止為國人乙○○擔任幫傭工作，當初月薪為二萬二千元，我在那兒的工作為照顧
    她三歲小男孩，乙○○她有二個小孩，老大為女孩五歲，小的為男孩，．．．透
    過MARIVIC及另一位叫SALLY介紹至她家中工作」、「．．．，該乙○○家中共有
    三個臥房、一個客廳、餐廳、廚房及一個洗衣乾衣處所，就在廚房後面」等語（
 見偵查卷第八頁反面、第九頁正面），所為證述已見瑕疵。
  (二)又依證人J OSIE D. PEJI於八十九年六月二十二日筆錄所稱之工作時間一九九九
    年五月一日至七月十五日推算之，被告的小孩，小男孩係於一九九七年十月七日
    出生，當時也才一歲多，顯然與該非法外勞JOSIE D.PEJI於前開筆錄上所指稱之
    年歲顯有差距，況據該非法外勞JOSIE D.PEJI所稱，其受僱於被告之工作係為照
    顧該男孩，卻就所照顧對象的年紀描述錯誤，則其證詞真實性，已堪置疑。
  (三)又證人即八十九年六月二十二日為JOSIE D.PEJI製作警訊筆錄之警員丁○○，於
    本院調查時到庭結證稱：是在八十九年六月二十二日做完外勞的筆錄，才知道被
    告有僱請非法的外勞等語（本院九十年五月八日訊問筆錄第四頁），然其卻於六
    月二十二日對非法外勞JOSIE D.PEJI製作警訊筆錄前，即於八十九年六月十九日
    先行調出被告之口卡，有被告口卡片在卷（見偵查卷第十五頁）可稽，參以八十
    九年六月二十二日警方訊問證人JOSIE D.PEJI有無補充意見？該證人答稱：「．
    ．．據我所知乙○○之家族與台灣一家大企業台塑集團有關」等語（見偵查卷第
    九頁反面），而卷附臺北市政府警察局外事室涉外案件見證人陳述用紙所載（見
    偵查卷第十頁），該證人英文陳述書中並無上開陳述，且證人丁○○於本院調查
    時證稱：「．．．，她（指JOSIE D. PEJI）說被告有帶她去被告爸爸公司過，
    ．．．。當時並沒有錄音」等語（見本院九十年五月八日訊問筆錄第五頁），亦
    為上開英文陳述書所無，足見筆錄製作前承辦員警已將口卡上被告之年籍資料及
    家庭成員之記載，透露予非法外勞JOSIE D.PEJI，故JOSIE D.PEJI當然即得依該
    警員所提示之資料據以指稱被告之年籍資料及家庭成員狀況，況且，口卡上被告
    之照片係於求學期間所攝，與現在模樣差異甚大，非法外勞JOSIE D.PEJI何以得
    據以指認該口卡上照片所示即為被告本人，實屬堪疑，顯有由詢問之警員將被告
    之年籍資料及家庭狀況予以告知之情形，足徵證人JOSIE D.PEJI於筆錄上對被告
    家庭成員人數之描述及年齡錯誤之證詞，並非JOSIE D.PEJI確曾見過被告家庭成
    員而得知，而係依據該口卡上之資料以得知。證人JOSIE D.PEJI於八十九年六月
    二十二日警訊筆錄之真實性，實堪置疑。
  (四)證人JOSIE D.PEJI前開證詞，有關非法外勞指稱被告家中共有三個臥房、一個客
    廳、廚房，及一個洗衣乾衣處所就在廚房後面乙節，與其於未記載日期之台北市
    政府警察局外事室涉外案件涉案人陳述用紙上之外文陳述並非全然相符，觀諸其
    於前開陳述用紙上並未提及洗衣及乾衣處所就在廚房後面，何以於八十九年六月
    二十二日中文筆錄上卻見洗衣及乾衣處所就在廚房後面之文句，況查被告家中格
    局與擺設，並非如其所言為「三間」臥房，而係「四間」臥房，此有被告所居住
    樓層之平面圖附本院卷可證，且倘如證人JOSIE D.PEJI所稱，其係受僱於被告，
    則其有兩個多月的時間待在被告家中幫傭，何以其於前開陳述用紙上所稱之擺設
    與格局與被告家中實際情況不符，足見該非法外勞JOSIE D.PEJI所言曾於被告家
    中幫傭云云，與事實不符。
  (五)另證人JOSIE D.PEJI於八十九年六月二十二日警訊筆錄中指稱被告為雇主，並就
    被告家中擺設予以描述，實乃因其與被告家中合法受僱之外勞  甲○○○○   ESPEJO
    ALFARD相識，且曾至被告家中借書，始對被告家中之擺設概況有約略之印象，故
    該非法外勞JOSIE D.PEJI方能於前開筆錄中就被告之家中擺設情況加以敘述，其
    進而杜撰雇主為被告之不實情節，極有可能，實不得僅憑證人JOSIE D.PEJI前開
    有瑕疵且無從查證之證詞，即遽認其曾於被告家中擔任幫傭工作。又原審訊問證
    人甲○○○○ ESPEJO ALLFARD時，當庭擔任通譯之林仟惠雖為被告之弟媳，但該證人
    係以英文陳述，以台灣現今英文教育普及，承審法官當無任令通譯隨意翻譯之可
    能。
  (六)綜上所述，該菲律賓人JOSIE D.PEJI業已於八十九年六月二十七日搭乘長榮航空
    班機遣送出境，有臺北市政府警察局大同分局刑事案件移送書在卷可稽（見偵查
    卷第一頁），致法院無從予以傳喚出庭作證，是在有合理懷疑之情況下，尚難僅
    以該菲律賓人於警訊之指述，遽認被告僱用該菲律賓人為幫傭工作。此外，復查
    無其他積極證據足資證明被告有違反就業服務法之犯行，不能證明其犯罪。
五、原判決以不能證明被告犯罪而為無罪之諭知，並無不合，檢察官上訴意旨仍執前
    詞指摘原判決不當，為無理由，應予駁回。
據上論斷，應依刑事訴訟法第三百七十三條、第三百六十八條，判決如主文。
本案經檢察官陳文禮到庭執行職務。
中      華      民      國      九十      年      六      月  二十九    日
                              臺灣高等法院刑事第六庭
                                  審判長法  官  陳  春  秋
                                        法  官  王  麗  莉
                                        法  官  徐  培  元
右正本證明與原本無異。
不得上訴。
                                        書記官  秦  仲  芳
中      華      民      國     九十     年     七     月       二       日


司法院資訊處製作；財團法人民間司法改革基金會備份。
